【裁判字號】    89,交訴,143
【裁判日期】    900420
【裁判案由】    過失致死
【裁判全文】
臺灣板橋地方法院刑事判決                        八十九年度交訴字第一四三號
    公  訴  人  臺灣板橋地方法院檢察署檢察官
    被      告  乙○○
右列被告因過失致人於死等案件，經檢察官提起公訴〔八十九年度偵字第一七八四０
號〕，本院判決如左：
    主  文
乙○○服用酒類，不能安全駕駛動力交通工具而駕駛，處有期徒刑參月；又因過失致
人於死，處有期徒刑壹年貳月；又駕駛動力交通工具肇事，致人死傷而逃逸，處有期
徒刑柒月；應執行有期徒刑壹年壹拾月，緩刑伍年。
    事  實
壹、乙○○明知服用酒類或其他相類之物，不能安全駕駛動力交通工具者，不得駕駛
    ，竟於民國〔下同〕八十九年九月四日晚上，在臺北縣板橋市某工地飲用酒類，
    致反應甚鈍、抑制消失、有輕度平衡障礙、生理協調失衡，已達不能安全駕駛動
    力交通工具之程度，仍於同日晚上六時二十分許，駕駛動力交通工具即牌照號碼
    ＪＣ─七四四九號自用小客車，沿臺北縣鶯歌鎮○○街往八德方向行駛，同日晚
    上六時四十分許，途經育英街建國國民小學前，應注意在劃有分向限制線之路段
    ，不得駛入來車之車道內，暨行車速度，在市區道路，時速不得超過肆拾公里，
    按諸當時情形，復無不能注意之情事，竟疏未注意，貿然以時速伍拾至陸拾公里
    前行，並駛入來車之車道內，而撞及對向騎乘牌照號碼ＲＴＬ─八九六號機車之
    張椅河，致張椅河頭部外傷、顱內出血，乙○○知悉肇事後，基於肇事逃逸之故
    意，並未下車處理，反而加速逃逸。嗣途經臺北縣鶯歌鎮○○路二巷口，撞及鐵
    路護欄而停止，經警循線查獲。張椅河經送醫急救仍不治，於同年月伍日零時十
    七分死亡。
貳、案經臺北縣警察局三峽分局報告臺灣板橋地方法院檢察署檢察官相驗後自動檢舉
    偵查起訴。
    理  由
壹、右揭事實，業據被告自白：「〔起訴書之犯罪事實〕沒有意見，八十九年九月四
    日下午六時四十分我有駕駛ＪＣ─七四四九號自小客車，行經桃園育英街，撞死
    死者。」、「我是在板橋的工地喝的，我在前二十分左右開出來的。」、「有〔
    開到對向來車道〕，死者也是因為這樣而死亡的。」、「有〔在發生事故後逃逸
    〕，當時因位警〔緊〕張。」〔參見本院八十九年十二月四日訊問筆錄〕、「是
    的〔在右開時、地已經飲酒過量，還開ＪＣ─七四四九號車〕」、「是的〔當地
    劃有分向限制線〕，我也有開到對方車道，而撞到死者。」、「是的〔又開車逃
    逸〕」〔參見本院九十年四月十二日審判筆錄〕、「〔肇事時時速〕伍、陸拾公
    里」〔參見相驗卷第二七頁正面〕，與被害人張椅河之子甲○○指訴情節相符。
    並有道路交通事故調查表、酒精濃度測定紀錄、汽車駕駛人酒後生理協調平衡檢
    測紀錄卡及現場照片〔附八十九年度相字第一０三六號卷十三頁至第二十一頁〕
    足佐，被告確有右開過失，並有臺灣省臺北縣區車輛行車事故鑑定委員會北鑑字
    第九０００一九一號鑑定意見書〔附本院卷〕可按。被害人張椅河因本件車禍死
    亡，亦經檢察官督同檢驗員相驗屬實，製有相驗筆錄、相驗屍體證明書、驗斷書
    在卷可憑，張椅河之死亡結果與被告前開過失，自有相當因果關係。且查：
    一、「進入體內之酒精大部份〔百分之九十五〕在肝因酵素系作用經Acetal de-
        hyde變為醋酸，至全身各部後分解變為碳酸及水，剩餘百分之五由呼氣、尿
        、汗等排出，結果血中酒精漸次減量，其程度即減少率為每小時0.012~
        0.019%〔平均0.015%〕」〔參見葉昭渠博士著「最新法醫學」七十六年七月
        二版第五六三頁〕。查被告到案後，於八十九年九月四日晚上七時四十三分
        許，經警測試其吐氣之酒精濃度為0.81MG/L，有測試報告一紙足佐〔附相驗
        卷第十四頁〕，測試時距其『啟始』駕車之同年月四日晚上六時二十分許，
        約壹小時參拾分，據此推見案發時其呼氣所含酒精濃度為「0.829」MG/L，
        以吐氣酒精濃度0.25MG/L，其「血中」酒精濃度為0.05%〔參見葉昭渠博士
        著最新法醫學七十六年七月二版第五六五頁〕計之，被告於行為時，「血中
        」酒精濃度為「0.1658%」。按「血中〔酒精〕濃度0.15%─0.20%，係「自
        己亦認識有酩酊，有殆不伴不愉快感之眩暈，極爽快，反應甚鈍，抑制消失
        ，有輕度平衡障礙。」〔參見同前揭書第五六四頁〕，參酌前引汽車駕駛人
        酒後生理協調平衡檢測紀錄卡記載被告平衡檢測結果，關於「閉雙眼，三十
        秒內朗誦阿拉伯數字由1001、1002..... 1030。」、「用筆在兩個同心圓之
        間的零點伍公分環狀帶內.... 畫另一圓圈。」等項『不及格』〔參見相驗
        卷第十五頁〕等情，認被告於事實欄所示時、地，飲用酒類，致反應甚鈍、
        抑制消失，有輕度平衡障礙，生理協調失衡，已達不能安全駕駛動力交通工
        具之程度。惟尚與『酒醉』狀態之「茫然自失」、「無元氣」、「步行困難
        」、「平衡障害更強」、「言語殆不明瞭」、「肌力低下」、「對特別痛覺
        呈鈍麻」、「注意散漫」、「判斷力鈍」、「易發生事故」等生理現象，尚
        屬有間，附此敘明。
    二、「刑法第一百八十五條之三之罪本質上係屬抽象危險犯，其立法目的在防杜
        因酒後駕駛動力交通工具而造成侵害他人生命身體之危險，而酒精呼氣測試
        結果酒精濃度每公升為○‧五五毫克以上仍駕駛動力交通工具者，依研究統
        計，其肇事率為一般正常人十倍，應屬刑法第一百八十五條之三立法所欲處
        罰之對象。」〔法務部 (88)法檢字第004334號函參照〕，據此，飲酒至心
        神喪失或精神耗弱，致不能安全駕駛動力交通工具而駕駛，應依一般故意實
        施犯罪行為之例論科，非得援引刑法第十九條資為減免刑責之論據，附此敘
        明。
    三、本件事件明確，被告之右開犯行，堪予認定。
貳、核被告所為，係犯刑法第一百八十五條之三危險駕駛罪、同法第二百七十六條第
    一項之過失致人於死罪及同法第一百八十五條之四肇事逃逸罪。所犯上開三罪，
    犯意各別、構成要件互殊，應分論併罰。爰審酌被告犯危險駕駛罪、肇事逃逸罪
    之動機、手段，犯過失致人於死罪之過失情節，所生之危害暨犯罪後態度等一切
    情狀，量處如主文所示之刑，並定其應執行之刑。末查，被告末曾受有期徒刑以
    上刑之宣告，此有臺灣高等法院檢察署刑案紀錄簡覆表足佐，犯後與被害人家屬
    成立民事和解，業據被害人張椅河之子甲○○陳明〔參見本院九十年四月十二日
    審判筆錄〕，並有和解書壹件附本院卷足參，經此教訓，當知戒慎，信無再犯之
    虞，因認所宣告之刑以暫不執行為當，併予宣告緩刑，用啟自新。
據上論斷，應依刑事訴訟法第二百九十九條第一項前段，刑法第一百八十五條之三、
第一百八十五條之四、第二百七十六條第一項、第五十一條第五款前段、第七十四條
第一款，罰金罰鍰提高標準條例第一條前段，判決如主文。
本案經檢察官葉志飛到庭執行職務。
中      華      民      國      九十      年      四    月    二十      日
                                  臺灣板橋地方法院交通法庭
                                          法  官
右正本證明與原本無異。
如不服本判決，應於判決送達後十日內，向本院提出上訴狀。
                                          書記官
中      華      民      國      九十      年      四    月    二十      日
附錄本案論罪科刑所據之法條：
刑法第一百八十五條之三
服用毒品、麻醉藥品、酒類或其他相類之物，不能安全駕駛動力交通工具而駕駛者，
處一年以下有期徒刑、拘役或三萬元以下罰金。
刑法第一百八十五條之四
駕駛動力交通工具肇事，致人死傷而逃逸者，處六月以上五年以下有期徒刑。
刑法第二百七十六條：
因過失致人於死者，處二年以下有期徒刑、拘役或二千元以下罰金。
從事業務之人，因業務上之過失犯前項之罪者，處五年以下有期徒刑或拘役，得併科
三千元以下罰金。


司法院資訊處製作；財團法人民間司法改革基金會備份。
